【裁判字號】    98,消債更,35
【裁判日期】    980916
【裁判案由】    更生事件
【裁判全文】
臺灣宜蘭地方法院民事裁定            98年度消債更字第35號
聲  請  人
即  債務人  甲○○
代  理  人  余鑑昌律師
上列當事人因消費者債務清理事件聲請更生，本院裁定如下：
    主  文
債務人甲○○自中華民國九十八年九月十七日下午四時起開始更
生程序。
命司法事務官進行本件更生程序。
    理  由
一、按債務人不能清償債務或有不能清償之虞者，得依更生或清
    算程序，清理其債務；惟債務人對於金融機構因消費借貸、
    自用住宅借款、信用卡或現金卡契約而負債務者，在聲請更
    生或清算前，應提出債權人清冊，以書面向最大債權金融機
    構請求協商債務清償方案並表明共同協商之意旨；經協商不
    成立，金融機構付與債務人證明書後，債務人始得聲請更生
    或清算，消費者債務清理條例第3條、第151條第1項、第4項
    分別定有明文。另法院開始更生程序之裁定，應載明其年、
    月、日、時，並即時發生效力，又法院裁定開始更生或清算
    程序後，得命司法事務官進行更生或清算程序，必要時得選
    任律師、會計師或其他適當之自然人或法人1 人為監督人或
    管理人，此亦為消費者債務清理條例第45條第1項、第16 條
    第1項所明定。
二、聲請意旨略以：聲請人於消費者債務清理條例施行後曾向最
    大債權人萬泰商業銀行股份有限公司（以下簡稱：萬泰銀行
    ）請求協商債務清償方案，惟協商不成立。聲請人目前離婚
    ，因前夫無業，無法分攤任何扶養費，聲請人需獨立扶養 3
    名未成年子女，實有不能清償債務之情，又聲請人之無擔保
    或無優先權之債務總額未逾1,200 萬元，復未經法院裁定開
    始清算程序或宣告破產，為此爰依法向法院聲請准予更生等
    語。
三、經查：
（一）聲請人前於民國97年底向最大債權人萬泰銀行請求協商債
      務清償方案，萬泰銀行提出分180期、0％利率、月付6,10
      0 元之清償方案，另提出兩階段還款方案：第一階段分72
      期、0％利率、月付5,000元，期滿後再行商議第二階段之
      還款內容，惟終究協商未果，萬泰銀行乃於98年2月4日付
      與聲請人協商不成立之證明，以上有前置協商不成立通知
      書及萬泰銀行98年5月15 日陳報狀各乙份在卷可參，足認
      聲請人業已符合前開消費者債務清理條例第151條第1項、
      第4項聲請更生之程序要件。
（二）聲請人95年、96年及97年之平均月收入分別為28,365元、
      20,599元及7,642 元，有財政部台灣省北區國稅局95、96
      及97年度綜合所得稅各類所得資料清單各乙份附卷可稽，
      其97年之申報資料雖顯示月收入僅為7,642 元，惟聲請人
      自承稱：97年間除從事保險業務外，另兼清潔工、送便當
      、電訪、送報等零工，平均月薪約有18,000元等語，又其
      於97年底與萬泰銀行協商時，切結陳稱：其任職於乙○國
      際人力仲介公司，月薪為19,000等語，有前置協商收入切
      結書乙份在卷可考。嗣於98年2 月聲請人因車禍住院失業
      ，於98 年5月始具狀陳稱：現任職於丙○國際投資顧問企
      業社，月薪18,000元等語，並舉診斷證明書及員工職務證
      明書各乙份可資佐證，聲請人雖未提出薪資明細，惟參酌
      聲請人以往之收入情況，堪認聲請人賺取薪資之能力應可
      達18,000元餘元無訛，以此作為聲請人償債能力之判斷標
      準尚屬合理。另聲請人自95年起每月領有宜蘭縣政府補助
      之中低收入兒童生活扶助費，嗣於本院裁定時，其每月可
      領取金額為12,200元，此有宜蘭縣宜蘭市公所低收入戶證
      明書、宜蘭縣政府98年7月27 日府社救字第0980105555號
      函檢附之領款明細各乙份在卷可考，是聲請人之月收入約
      有3萬餘元（18,000+12,200）。
（三）聲請人現住居於出租人丁○○所有之宜蘭市○○路29巷65
      弄24號1樓住處，月付租金5,000元，聲請人於93年與配偶
      離婚，獨力撫育3未成年子女，年齡分別為17歲、16歲及9
      歲，聲請人雖曾訴請已離婚之配偶負擔扶養費，並取得執
      行名義，惟其配偶亦無財產可供執行，是扶養子女之費用
      均由聲請人獨自負擔，以上有戶籍謄本、租賃契約書、97
      年度司促字第712 號支付命令、確定證明書各乙份附卷可
      考。參酌97年度臺灣省地區平均每人每月最低生活費9,82
      9 元及98年度綜合所得稅扶養免稅額82,000元（年滿70歲
      之納稅義務人、配偶及受納稅義務人扶養之直系尊親屬，
      每人免稅額為123,000 元）之標準，聲請人每月最基本之
      開銷至少為35,328元（個人生活費9,829元+扶養費82,000
      元÷12月×3人+租金5,000 元，小數點以下四捨五入），
      依聲請人每月3 萬餘元之收入，扣除上開最低基本開銷，
      尚有不足之虞，更遑論依萬泰銀行所提之清償方案償還債
      務，是聲請人目前確有不能清償債務之情。
四、綜上，聲請人確有不能清償債務之情事，又無消費者債務清
    理條例第6 條第3項、第8條或第46條各款所定應駁回更生聲
    請之事由存在，其更生之聲請應屬有據，爰依消費者債務清
    理條例第45條第1項、第16條第1項，為如主文所示之裁定。
中    華    民    國     98    年    9    月    16    日
                          羅東簡易庭  法  官  楊坤樵
上為正本係照原本作成
本件不得抗告
本裁定已於98年9月17日下午四時公告。
中    華    民    國    98    年     9    月    16    日
                                      書記官  廖文章


司法院資訊處製作；財團法人民間司法改革基金會備份。
